【裁判字號】    98,簡上,27
【裁判日期】    980521
【裁判案由】    毀損
【裁判全文】
臺灣花蓮地方法院刑事判決              98年度簡上字第27號
公  訴  人  臺灣花蓮地方法院檢察署檢察官
上  訴  人
即  被  告  甲○○
上列上訴人即被告因毀損案件，不服本院中華民國97年12月24日
97年度玉簡字第128號刑事簡易判決（聲請簡易判決處刑案號：
97年度偵字第4322號），提起上訴，本院管轄之第二審合議庭判
決如下：
    主  文
上訴駁回。
    事  實
一、甲○○為營建承包商，因承包花蓮縣玉里高中校舍新建工程
    之需，於民國97年6月8日15時許，借道花蓮縣玉里鎮○○路
    ○段163號旁之空地施工，明知未經同意，不得任意砍伐所有
    人種植之樹木，竟基於毀損之犯意，命不知情之挖土機司機
    葉賢明，將妨礙施工，由丙○○、乙○○種植在祖墳旁高約
    3公尺之龍眼樹1棵連根挖起，致令該棵龍眼樹無法存活，足
    以生損害於丙○○、乙○○之利益。
二、案經乙○○、丙○○訴由花蓮縣警察局玉里分局報請臺灣花
    蓮地方法院檢察署檢察官偵查後聲請簡易判決處刑。
    理  由
壹、證據能力部分
一、按被告以外之人於審判外之言詞或書面陳述，除法律有規定
    者外，不得作為證據。被告以外之人於審判外之陳述，雖不
    符前4 條之規定，而經當事人於審判程序同意作為證據，法
    院審酌該言詞陳述或書面陳述作成時之情況，認為適當者，
    亦得為證據；當事人、代理人或辯護人於法院調查證據時，
    知有第159 條第1 項不得為證據之情形，而未於言詞辯論終
    結前聲明異議者，視為有前項之同意。刑事訴訟法第159 條
    第1項、第159條之5 就此定有明文。以下判決所援引證人曾
    乙○○、葉賢明於警詢時之陳述，性質上雖為被告以外之人
    於審判外之陳述，依據前開規定，屬於傳聞證據，惟本案當
    事人對於上開證據之證據能力，於準備程序中均不爭執，迄
    本案言詞辯論終結前，亦未就證據能力問題為爭執，揆諸上
    開規定，上揭證據均得採為本案證據。
二、按被告以外之人於偵查中向檢察官所為之陳述，除顯有不可
    信之情況外，得為證據，刑事訴訟法第159條之1第2 項定有
    明文。查證人乙○○、丙○○、曾進昌於偵查中向檢察官所
    為之陳述，經具結在卷，且無顯有不可信之情況，又被告甲○○就渠等陳述之證據能力並不爭執，則具證據能力。
貳、實體部分
一、訊據被告甲○○固坦承有指示挖土機司機葉賢明將上揭龍眼
    樹連根挖起，惟矢口否認有何毀損之犯行，並辯稱：於挖龍
    眼樹當天，伊有以電話向告訴人丙○○告知，且經丙○○同
    意伊可先移除系爭龍眼樹通行，嗣後再恢復原狀云云。經查
    ：上揭犯罪事實，業據證人即告訴人丙○○於本院審理、偵
    查時證述明確，且經證人乙○○於偵查時、葉賢明於警詢證
    述綦詳。又證人丙○○於檢察官偵查及本院審理時均證述：
    被告並未事先告知，且伊也未同意移除系爭龍眼樹，而系爭
    龍眼樹係伊家族因為風水關係而為栽種等語明確，則系爭龍
    眼樹對告訴人丙○○及伊家族成員之意義並非一般樹所可比
    擬。雖被告辯稱：於挖當日伊曾打電話給丙○○，並經丙○○同意而移除云云，並提出其所持用之行動電話通聯紀錄 1
    份為證，惟證人丙○○於本院審理時證稱：當日被告雖有打
    電話給我，但電話中並未談及挖樹乙事，只談建材生意往來
    之情事等語明確。而被告所提出之通聯紀錄1 份僅能證明當
    日上午10時52分59秒、12時36分18秒，曾撥打過電話給告訴
    人丙○○，但並無法證明於該兩通電話之通話內容中被告確
    曾經獲得丙○○同意可移除系爭龍眼樹乙情。復系爭龍眼樹
    既對告訴人之家族而言具有風水之特殊意義存在，而龍眼樹
    既非告訴人丙○○獨自所有，實非丙○○獨自一人所能擅自
    決定是否挖起；若有人向伊徵詢是否可將該樹挖起，證人丙○○理當應會先為詢問其他共有人之意見；再者，基於民間
    信仰，亦會另擇期吉日時始動工移除，俾免影響伊家族之運
    勢，怎可能於電話詢問時，當下立即允諾讓被告立即移除，
    嗣後再種回去，被告所辯顯與常情相違。又本案係因丙○○
    行經該地發現樹被挖起後，始通知乙○○，證人丙○○、乙○○二人始知悉系爭龍眼樹遭被告派人挖起之情事，業據證
    人丙○○、乙○○證述明確。況參以被告於當日同時有挖損
    毀壞第三人曾進昌所有土地之地上物，亦未事先告知曾進昌
    將經過其土地或為挖掘之情事，被告於事後始與曾進昌達成
    民事上和解等情，業據證人曾進昌於檢察官偵查時證述綦詳
    ，且有和解書1 份在卷可稽，而告訴人所有之龍眼樹就位在
    曾進昌所有土地之旁邊，更足認被告於施工挖掘龍眼樹前並
    未曾知會曾進昌、丙○○等人甚明。是被告所辯，顯不足採
    信。此外，復有刑案現場測繪圖1份、照片11張在卷可稽。
    本案事證明確，被告犯行堪以認定。
二、核被告所為，係犯刑法第354 條之毀損罪。被告利用不知情
    之挖土機司機葉賢明，將系爭龍眼樹連根挖起，致令系爭龍
    眼樹無法存在，以遂毀損之犯行，為間接正犯。原審以被告
    罪證明確，因而適用刑事訴訟法第449條第1項前段、刑法第
    354條、第41條第1項前段、刑法施行法第1條之1第1項、第2
    項前段，並審酌被告並無前科，素行尚佳，有臺灣高等法院
    被告前案紀錄表1 份在卷可稽，其因興建工程，未經告訴人
    同意，即損壞告訴人祖墳旁之龍眼樹，對告訴人之財物造成
    一定之損害，且尚未能與告訴人達成和解，取得告訴人之諒
    解等一切情狀，處拘役20日，並諭知易科罰金折算標準為以
    新臺幣1千元折算1日。本院經核原審之認事用法均無違誤，
    量刑亦稱妥適，被告仍執前揭辯稱之詞上訴而指摘原判決不
    當，為無理由，應予駁回。
據上論斷，應依刑事訴訟法第455 條之1 第1 項、第3 項、第36
8 條，判決如主文。
本案經檢察官孫源志到庭執行職務。
中    華    民    國    98    年    5     月    21    日
                  刑事第二庭   審判長 法 官  陳世博
                                      法 官  林恒祺
                                      法 官  陳月雯
上列正本證明與原本無異。
本件不得上訴。
中    華    民    國    98    年    5     月    21    日
                                      書記官


司法院資訊處製作；財團法人民間司法改革基金會備份。
